【裁判字號】    98,台上,4926
【裁判日期】    980828
【裁判案由】    違反懲治走私條例
【裁判全文】
最高法院刑事判決            九十八年度台上字第四九二六號
上  訴  人  甲  ○
                    10號
            乙○○
共      同
選任辯護人  洪文佐律師
上列上訴人等因違反懲治走私條例案件，不服台灣高等法院高雄
分院中華民國九十八年五月二十六日第二審判決（九十八年度上
訴字第三九二號，起訴案號：台灣高雄地方法院檢察署九十七年
度偵字第一五三九二號），提起上訴，本院判決如下：
    主  文
原判決撤銷，發回台灣高等法院高雄分院。
    理  由
本件原判決認定：上訴人甲○、乙○○（下稱上訴人等二人）與
鐘明遠（原審另行審結）均明知魚類係屬海關進口稅則第三章所
列之物品，依行政院於民國九十二年十月二十三日公告「管制物
品項目及數額」丙項第五款之規定，原產地為大陸地區而未經主
管機關公告准許輸入之海關進口稅則第一章至第八章所列之物品
，其重量超過一千公斤者，為管制進口物品，不得私運。竟基於
共同私運管制物品進口逾公告數額之犯意聯絡，甲○擔任「全合
順號」漁船船長；鐘明遠、乙○○為該漁船船員，於九十七年三
月十八日下午六時四十分許，由馬公港報關出港後，於九十七年
三月二十六日至同年四月一日間之某時，前往大陸地區即北緯二
十三度三十九分、東經一百十七度二十七分福建銅山灣東山島附
近之海面，向國籍、船名不詳之漁船購買花蛤、海瓜子（含冰水
總重量五千九百十九點二十四公斤，淨重花蛤三千六百公斤、海
瓜子五百公斤），旋將之搬運至「全合順號」漁船後，上訴人等
二人與鐘明遠再共同將上開花蛤搬運裝載於「全合順號」之船艙
內，於九十七年四月二日上午十時三十分許，運送上開花蛤自高
雄港第二港口中和安檢所報關入港後，欲販售圖利，嗣於行政院
海巡署南部地區巡防局第五海岸巡防總隊（下稱第五岸巡總隊）
實施安檢時查獲，扣得花蛤三千六百公斤、海瓜子五百公斤等情
。因而維持第一審關於論上訴人等二人以共同犯走私罪，處甲○
有期徒刑拾月；乙○○有期徒刑玖月；並為沒收之宣告之判決。
駁回上訴人在第二審之上訴。固非無見。
惟查：（一）沒收於裁判時併宣告之，故沒收之物，不特須於犯
罪事實中有具體之記載，並應於主文內詳加宣示，方足以為執行
時之根據。本件第一審判決對上訴人等二人論罪科刑，於主文中
就沒收部分僅諭知「扣案之物均沒收」。對究沒收之物為何，並
未具體明確之記載，揆之上開說明，即有違誤，原審未予糾正，
而予維持，自非適法。（二）證據雖已調查，而其內容尚未明瞭
者，即與未經調查無異，如遽行判決，仍屬應於審判期日調查之
證據未予調查之違背法令。原判決於理由說明以：參照司法院院
字第二八三二號解釋意旨，得由海關沒入之貨物，如經海關為沒
入處分，刑事判決內即不得更為沒收之諭知等旨。則本件查獲之
海瓜子、花蛤，究否已經海關予以沒入，即有查究明白之必要，
原審未向相關機關或上訴人等二人查詢調查，而以「遍查卷內並
無已經海關予以行政沒入之資料，仍應依刑法第三十八條第一項
第三款之規定予以沒收」云云，遽行判決，尚嫌率斷，有調查職
責未盡之違背法令。上訴意旨雖未指摘及此，然為本院得依職權
調查之事項，應認原判決有撤銷發回之原因。
據上論結，應依刑事訴訟法第三百九十七條、第四百零一條，判
決如主文。
中    華    民    國  九十八  年    八    月  二十八  日
                      最高法院刑事第三庭
                          審判長法官  林  增  福
                                法官  張  清  埤
                                法官  陳  世  雄
                                法官  蔡  國  在
                                法官  黃  梅  月
      本件正本證明與原本無異
                                      書  記  官
中    華    民    國  九十八  年    九    月    一    日
                                                      K


司法院資訊處製作；財團法人民間司法改革基金會備份。
